【裁判字號】    89,訴,315
【裁判日期】    891026
【裁判案由】    偽造文書
【裁判全文】
臺灣嘉義地方法院刑事判決                          八十九年度訴字第三一五號
    公  訴  人  臺灣嘉義地方法院檢察署檢察官
    被      告  甲○○
右列被告因偽造文書案件，經檢察官提起公訴（八十九年度偵字第三○一一號），本
院判決如左：
    主  文
甲○○行使偽造私文書，足以生損害於他人，處有期徒刑拾月。
偽造之乙○○名義之台灣大哥大股份有限公司行動電話服務申請書之紅色客戶留存聯
壹紙（含其上偽造之乙○○簽名壹枚），台灣大哥大股份有限公司行動電話服務申請
書之白色公司使用聯、黃色代理商使用聯、藍色經銷商使用聯上偽造之乙○○簽名各
壹枚，暨致台灣大哥大公司同意書上偽造之乙○○簽名壹枚均沒收。
    事  實
一、甲○○明知其友曾益明於民國八十八年十二月二十八日前不詳時間、地點委託其
    代為申請行動電話門號所交付乙○○之身分證，係曾益明於交付前之不詳時間、
    地點所拾獲，竟於民國八十八年十二月二十八日，持乙○○之身分證至嘉義市○
    區○○里○○路一○七號一樓千翔電話機有限公司（下稱千翔公司），冒用乙○
    ○名義，於台灣大哥大股份有限公司（下稱台灣大哥大公司）行動電話服務申請
    書紅色客戶留存聯、白色公司使用聯、黃色代理商使用聯、藍色經銷商使用聯各
    一份及致台灣大哥大公司同意書一份上偽簽乙○○姓名，偽造上開乙○○名義之
    私文書，紅色客戶留存聯之申請書取回自己留存，其餘申請書各聯及同意書則利
    用不知情之千翔公司持向台灣大哥大公司申請取得該公司0000000000
    號行動電話門號（後甲○○以撥號方式更改上開門號為0000000000號
    ），足以生損害於乙○○本人及台灣大哥大公司對行動電話管理業務之正確性。
    後因甲○○於八十九年一月七日晚上八時三十分許，至雲林縣斗六市○○路○段
    二九一號之「全虹通信行」，趁通信行負責人王世月不注意，竊取行動電話二支
    得手離去（竊盜部分另案審理中），惟因將插有上開門號ＳＩＭ卡之行動電話留
    於通信行內，而為警循線查獲。
二、案經臺灣雲林地方法院檢察署檢察官呈臺灣高等法院臺南分院檢察署檢察長令轉
    臺灣嘉義地方法院檢察署檢察官偵查起訴。
    理  由
一、訊據被告甲○○對於右揭事實均坦承不諱（本院卷第二十九頁審理筆錄），核與
    證人乙○○所稱身分證失竊情節相符（臺灣雲林地方法院檢察署八十九年度偵字
    第七八八號影印卷第十頁），復有台灣大哥大公司行動電話申請書、乙○○身分
    證、同意書各一紙在卷（均為影本，臺灣嘉義地方法院檢察署八十九年度他字第
    一一四三號卷第二十二至二十四頁）可參。因之，被告自白核與事實相符，事證
    明確，其犯行堪以認定。
二、核被告冒名填載行動電話服務申請書及同意書後持以行使請領門號之行為，係犯
    刑法第二百十六條、第二百十條之行使偽造私文書罪。被告偽造乙○○署押之行
    為為偽造行動電話服務申請書及同意書等私文書之行為所吸收，偽造上開私文書
    而後持以行使，偽造之低度行為應為行使之高度行為所吸收，僅論行使偽造私文
    書罪。被告利用不知情之千翔公司向台灣大哥大公司行使偽造私文書，為間接正
    犯。再被告基於申請行動電話門號之同一目的，同時偽造申請書及同意書並持向
    台灣大哥大公司行使，係接續侵害一社會法益，要屬單一犯罪行為，而非一行為
    觸犯數罪名之想像競合犯，公訴人認係侵害乙○○及台灣大哥大公司之同種法益
    ，而為想像競合犯，尚有未洽（最高法院八十四年度台上字第三一一號、八十五
    年度台非字第二六八號判決參照）。爰審酌被告年富力壯，不思積極進取，冒用
    他人名義申請行動電話，徒增社會秩序紛擾及人際關係疏離，於客觀上所造成之
    危害非輕，及犯罪動機、手段、目的，及犯罪後坦承犯行，態度尚稱良好等一切
    情狀，量處如主文所示之刑，以示儆懲。如主文第二項所示偽造之紅色客戶留存
    聯申請書，為被告所有供犯罪所用之物，雖未扣案，惟不能證明業已滅失，應依
    刑法第三十八條第一項第二款規定宣告沒收；其餘分別由行動電話公司、代理商
    、經銷商留存之白、黃、藍色申請書，以及致台灣大哥大公司同意書上偽造之乙
    ○○署押，則應依刑法第二百十九條之規定宣告沒收。至扣案之行動電話機一具
    ，係案外人林春元所有，尚非被告所有之物，業據被告及林春元供陳在卷（臺灣
    嘉義地方法院檢察署八十九年度他字第一一四三號卷第十五頁反面訊問筆錄，本
    院卷第三十頁審理筆錄），自不併為沒收之諭知。
三、被告冒用乙○○名義申請行動電話之初，係其友人曾益明委託其代為申辦，惟因
    曾益明未向被告取回所申請門號，被告遂另行起意撥打上開門號使用，業據被告
    於偵查、審理時陳述甚詳（臺灣嘉義地方法院檢察署八十九年度他字第一一四三
    號卷第七頁反面訊問筆錄，本院卷第三十頁審理筆錄），其間雖不無涉有刑法第
    三百三十九條第二項之詐欺得利罪嫌，惟被告行使偽造文書申請行動電話門號之
    初既非供己使用，嗣後另行起意撥用行動電話門號，此部分所涉犯行即與前開論
    罪科刑部分犯意各別，行為互殊，犯罪構成要件復不相同，尚非本件起訴效力所
    及，應由檢察官另行偵查，附此敘明。
據上論斷，應依刑事訴訟法第二百九十九條第一項前段，刑法第二百十六條、第二百
十條、第二百十九條、第三十八條第一項第二款，判決如主文。
本案經檢察官林俊良到庭執行職務。
中      華      民      國    八十九    年      十      月    二十六    日
                                      臺灣嘉義地方法院刑事第三庭
                                          法  官  張  道  周
右正本證明與原本無異。
如不服本判決，應於判決送達後十日內向本院提出上訴狀( 應附繕本 )。
中      華      民      國    八十九    年      十      月    二十六    日
                                          書記官  鄭  昭  亮
附錄本判決論罪法條全文：
刑法第二百十條
偽造、變造私文書，足以生損害於公眾或他人者，處五年以下有期徒刑。
刑法第二百十六條
行使第二百十條至第二百十五條之文書者，依偽造、變造文書或登載不實事項或使登
載不實事項之規定處斷。


司法院資訊處製作；財團法人民間司法改革基金會備份。
